【裁判字號】    90,訴,507
【裁判日期】    900710
【裁判案由】    公共危險
【裁判全文】
臺灣臺中地方法院刑事判決                        九十年度訴字第五七號
    公  訴  人  臺灣臺中地方法院檢察署檢察官
    被      告  甲○○
    選任辯護人  葉涵德
右列被告因公共危險案件，經檢察官提起公訴 (九十年度偵字第二五一八號)，本院
判決如左：
    主  文
甲○○失火燒燬現未有人所在之他人所有建築物，累犯，處有期徒刑肆月，如易科罰
金，以參佰元折算壹日。
    事  實
一、甲○○前曾因犯贓物罪，經法院判處有期徒刑一年六月，減為有期徒刑九月確定
    ，甫於民國八十五年二月十二日執行完畢，猶不知悔改，復於九十年一月二十四
    日下午十九時三十七分許，在其住處附近之臺中市○區○○路一四二號前空地，
    因見該空地前垃圾堆積，滋生蚊蠅，遂起意欲焚燒上開垃圾，惟其燃燒垃圾之處
    係緊鄰顧呂蔚所有現未有人所在之建築物，其本應注意焚燒垃圾倘若火勢失控極
    易延燒該建築物，而當時亦無不能注意之情事，竟仍於酒醉之時，在無滅火設施
    之情況下，貿然以其所有之打火機點火焚燒該處堆積之垃圾，嗣該堆垃圾經其點
    火焚燒之後，火勢一時失控，甲○○見狀懼其停放在旁之車牌號碼ＪＯＢ—三九
    五號重型機車（當時車牌已拆除）遭火勢波及，迅即欲將該機車牽離，然該機車
    之油箱本即故障無法鎖緊，復因其酒醉牽車移動行走時不慎跌倒，致該機車油箱
    內之汽油流出遭火延燒，其又因酒醉無力將該重型機車扶起，即放任該機車遭燃
    燒，且經火勢延燒之後，遂將上開現未有人所在之顧呂蔚所有建築物燒燬，而經
    臺中市消防局消防人員據報後前往現場全力灌救，始將火勢撲滅，嗣並經警循線
    查獲甲○○，復扣得其所有之打火機二個。
二、案經顧呂蔚訴由臺中市警察局第三分局報請臺灣臺中地方法院檢署檢察官偵查起
    訴。
    理  由
一、右揭事實，業據被告甲○○於本院審理時坦承不諱；並有現場遭焚燬之重型機車
    及建築物照片共二十六張附卷可稽及被告點火之打火機二個扣案可憑。又上開遭
    火勢延燒之建築物，係顧呂蔚所有且當時未有人所在之建築物，亦據被害人顧呂
    蔚於警訊時陳稱甚詳；而被告於焚燒垃圾當時係處於酒醉狀態（經抽血檢測血中
    酒精濃度超過３００ｍｇ／ｄｌ），有中國醫藥學院附設醫院之藥物血中濃度檢
    驗單一份附卷可參；其明知焚燒垃圾之處係緊鄰他人所有之建築物，本應注意焚
    燒垃圾時應防範火勢延燒，而當時亦無不能注意之情事，竟疏未準備任何滅火設
    備，導致火勢延燒至上開建築物，被告之所為顯有過失。另本院於九十年四月二
    十日上午十時會同臺中市警察局第三分局合作派出所警員乙○○、證人即前將上
    開遭燒燬之機車借予被告騎用之丙○○至火災現場實際勘驗結果，發現案發現場
    即臺中市○區○○路一四二號之地上物為一磚造蓋瓦建物，其面臨尚武路靠南部
    分之牆外緣有遭火焚燒之痕跡，其中一面窗戶之木框有明顯碳化現象，朝南方向
    所搭建之塑膠棚據以支撐之木柱亦有明顯碳化之現象，地上物內側屋頂塌陷，屋
    內雜亂，堆置部分破損不堪使用之家具，南側空地長有部分雜草並有堆置廢棄物
    ，緊鄰尚武路排水溝旁之水泥地有二處經火焚燒過之痕跡，靠南之一處範圍較小
    痕跡較不明顯，靠北之一處範圍較大痕跡較為明顯等情，有勘驗筆錄一份及現場
    照片九張在卷足憑。該建築物朝南方向所搭建之塑膠棚，其支撐之木柱既有明顯
    碳化之現象，內側屋頂復已塌陷，足見該建物之主體結構已遭毀壞，原有之經濟
    價值盡失，應堪認定該屋已達燒燬之程度。末查被告過失之行為與本件火災之結
    果，應具有相當因果關係，從而本件事證明確，被告犯行應堪認定。
二、核被告所為，係犯刑法第一百七十四條第三項前段之失火燒燬現未有人所在之他
    人所有建築物罪。公訴人雖以同法第一百七十三條第一項起訴，惟查：該火災現
    場燒燬之建築物係顧呂蔚所有現未有人所在之建築物，已如前所述；又被告甲○
    ○於本院審理時供稱：當天係農曆春節期間，因該空地遭人任意置放垃圾，蚊蠅
    滋生，才會點火去焚燒垃圾，未料火勢一時失控，伊將機車牽離時不慎跌倒，致
    油箱內之汽油逸漏，才會引起火災，伊並非故意要燒燬上開建築物等語。經本院
    赴現場勘驗結果，該建築物原已破損，內部堆置有已不堪使用之家具，無人居住
    ，其外空地又遭人堆棄雜物，確係髒亂不堪，且起火點並非位於空屋內，有上開
    勘驗筆錄一份及現場照片九張附卷足稽；又前開被告所騎用之機車，其油箱蓋無
    法密合，若一倒下，油箱內之汽油即可能外漏之情形，亦據證人丙○○到場結證
    屬實；另被告於案發當天處於酒醉狀態，亦如前所述。再參諸被告與該建築物之
    所有人顧呂蔚為鄰居關係，素無仇恨，復據被告及證人顧呂蔚陳稱屬實，及綜上
   各情以觀，被告點火之動機，應僅為焚燒垃圾，其騎用之機車及上開顧呂蔚所有
    建築物遭焚燬則係因該機車油箱之汽油外漏遭延燒而引起，尚無法認定被告有放
    火燒燬上開建築物之故意；此外，被告燒燬之房屋亦顯非現有人所在之他人建築
    物，是公訴人認定之被告所犯法條，尚有未洽，應予變更。次查被告曾於八十二
    年間因犯贓物罪，經本院判處有期徒刑一年六月，減為有期徒刑九月，嗣經上訴
    駁回確定，甫於八十五年二月十二日執行完畢，有臺灣高等法院被告全國前案紀
    錄表在卷可憑，其於有期徒刑執行完畢後，五年以內再犯本件有期徒刑以上之罪
    ，是為累犯，應依法加重其刑。爰審酌被告之素行、本件過失程度、所生之危害
    及犯後之態度等一切情狀，量處如主文所示之刑，並諭知易科罰金之折算標準。
據上論斷，應依刑事訴訟法第二百九十九條第一項前段、第三百條，刑法第一百七十
四條第三項前段、第四十七條、第四十一條第一項前段，罰金罰鍰提高標準條例第一
條前段、第二條，判決如主文。
中      華      民      國    九十      年      七      月      十      日
                                  台灣台中地方法院刑事第三庭
                     法  官  張  智  雄
右正本證明與原本無異。
如不服本判決，應於判決送達後十日內向本院提出上訴狀，上訴於臺灣高等法院臺中
分院( 須附繕本 )。
                                          書記官
中      華      民      國    九十      年      七      月      十      日
附錄論罪科刑法條
刑法第一百七十四條
放火燒燬現非供人使用之他人所有住宅或現未有人所在之他人所有建築物、礦坑、火
車、電車或其他供水、陸、空公眾運輸之舟、車、航空機者，處三年以上十年以下有
期徒刑。
放火燒燬前項之自己所有物，致生公共危險者，處六月以上五年以下有期徒刑。
失火燒燬第一項之物者，處六月以下有期徒刑、拘役或三百元以下罰金，失火燒燬前
項之物，致生公共危險者，亦同。
第一項之未遂犯罰之。


司法院資訊處製作；財團法人民間司法改革基金會備份。
